【裁判字號】    95,簡抗,7
【裁判日期】    951004
【裁判案由】    清償債務
【裁判全文】
臺灣桃園地方法院民事裁定               95年度簡抗字第7號
抗  告  人  新竹國際商業銀行股份有限公司
法定代理人  乙○○
                    送達代收.
相  對  人  甲○○
上列抗告人與相對人甲○○間清償債務事件，對於本院中壢簡易
庭民國95年6 月29日所為95年度壢簡字第644 號裁定，提起抗告
，本院裁定如下：
    主    文
原裁定廢棄。
抗告費用由相對人負擔。
    理    由
一、本件抗告意旨略以：兩造間請求清償債務事件，因雙方於借
    據約定合意以  鈞院為第一審管轄法院。本件相對人甲○○
    戶籍地雖在台東縣無訛，但據相對人向抗告人借貸時所填具
    之個人基本資料所示，相對人係現役軍人，且當時服役處所
    位於桃園縣楊梅鎮，是原審裁定所認定「被告住所既在台東
    ，亦為其日常生活作息之地點，故於發生本契約紛爭須訴訟
    時，自以在該處應訴最稱便利」等語即為有誤。再者，相對
    人已委任其父邱榮達為訴訟代理人，雖相對人父親住於台東
    縣，前來桃園代理相對人出庭，的確對其不便，惟查相對人
    前已否認系爭借款借據形式之真正，是要釐清本案爭點，需
    仰賴相對人本人親自出庭應訊，或與抗告人當庭對質或當庭
    核驗簽章筆跡等方式，方能為對其最有利之抗辯，爰依法提
    起抗告，請予廢棄原裁定等語。
二、按「當事人得以合意定第一審管轄法院」、「第二十四條之
    合意管轄，如當事人之一造為法人或商人，依其預定用於同
    類契約之條款而成立，按其情形顯失公平者，他造於為本案
    之言詞辯論前，得聲請移送於其管轄法院。」，民事訴訟法
    第24條第1 項前段、同法第28條第2 項前段分別定有明文。
    前開規定，對於以定型化契約型態所定之合意管轄，其要件
    應依民事訴訟法之規定定之，按其情形對當事人之一，縱涉
    有顯失公平之情形，並不以之為無效，僅使該當事人得於本
    案言詞辯論前，為「顯失公平」之抗辯，聲請移送於其管轄
    法院，合先敘明。
三、經查：本件抗告人主張相對人甲○○戶籍所在地係在台東縣
    長濱鄉長濱村11鄰長濱310 號，有抗告人所提出附於原審卷
    內戶籍謄本可按。又相對人於民國（下同）94年9 月9 日向
    抗告人借貸簽約時所填具之個人基本資料所示，其為現役軍
    人，且服役處所位於桃園縣楊梅鎮乙節，業據抗告人提出放
    款申請個人基本資料乙份在卷可參，核與國防部海軍司令部
    人事軍務處函復：「本軍中尉甲○○於94年5 月1 日至同年
    11 月1日止服務單位信箱號碼『桃園下湖郵政90207 附250
    號』；94年11月1 日迄今服務單位信箱號碼『左營郵政9020
    4 附30號』，經查任職期間無『派訓』紀錄」等語相符，此
    亦有國防部海軍司令部人事軍務處95年9 月12日海務字第09
    5005318 號函在卷可考。是本件相對人戶籍址雖在台東縣，
    惟其與抗告人借貸簽約時係現役軍人，服役處所在桃園縣轄
    內，亦為其斯時日常生活作息之地點，故兩造合意於本借貸
    契約紛爭訴訟時，以本院為管轄法院，客觀上確有相當之連
    繫因素，屬兩造簽約時所預期者，亦無契約自由濫用之問題
    。此與一般定型化契約所預定之合意管轄條款，可能影響經
    濟上弱者訴訟程序利益及浪費訴訟資源情形當屬有間。再者
    ，本院雖非相對人住所地法院，惟於審理程序中如能公平、
    合法、合理，相對人必樂意接受而無異詞，最多僅生對於相
    對人到本院應訴產生較不便利之結果，並無民事訴訟法第28
    條第2 項規定「按其情形顯失公平者」之情形亦明。至相對
    人對抗告人所提之借據形式上或實質上之真正爭執與否，須
    賴相對人本人親自出庭應訊，或與抗告人當庭對質或當庭核
    驗簽章筆跡等，方能辨明其真偽，屬實體判斷之問題，亦非
    定管轄之法院所應審究者，附此敘明。是抗告人以相對人未
    依約清償借款，依消費借貸法律關係提起本件訴訟，揆諸前
    揭說明，其應有合意管轄之適用，本院為有管轄權法院。原
    審以相對人住所地在台東縣長濱鄉長濱村11鄰長濱310 號，
    且兩造間關於借貸契約合意管轄之約定，按其情形對相對人
    顯失公平等理由，而將本件移送臺灣台東地方法院，容有未
    洽，抗告意旨指摘原裁定不當，求予廢棄，自非無據，爰裁
    定如主文所示。
四、據上論結，本件抗告為有理由，依民事訴訟法第436 條之1
    第3 項、第492 條、第95條、第78條，裁定如主文。
中    華    民    國    95    年    10    月    4     日
                 民事第一庭審判長法  官  郭琇玲
                                 法  官  陳婉玉
                                 法  官  汪智陽
以上正本證明與原本無異。
本裁定除以適用法規顯有錯誤為理由，並經本院許可外，不得再
抗告。如提起再抗告，應於收受後10日內，向本院提出再抗告狀
，並繳納再抗告費新台幣1,000 元。
中    華    民    國    95    年    10    月     4    日
                                  書記官 葉菽芬


司法院資訊處製作；財團法人民間司法改革基金會備份。
